【裁判字號】    96,交聲,1963
【裁判日期】    970222
【裁判案由】    違反道路交通管理處罰條例聲明異議
【裁判全文】
臺灣臺北地方法院交通事件裁定        96年度交聲字第1963號
原處分機關  交通部公路總局臺中區監理所南投監理站
受處分人    甲○○
上列受處分人因違反道路交通管理處罰條例案件，對於交通部公
路總局臺中區監理所南投監理站民國九十六年八月十七日所為處
分（原處分案號：投監四字第裁65-A00000000號），聲明異議，
本院裁定如下：
    主  文
原處分撤銷。
甲○○不罰。
    理  由
一、按法院受理交通事件，準用刑事訴訟法之規定，道路交通管
    理處罰條例第八十九條前段定有明文；是最高法院七十六年
    臺上字第四九八六號判例所揭示：「認定犯罪事實所憑之證
    據，雖不以直接證據為限，間接證據亦包括在內，然而無論
    直接或間接證據，其為訴訟上之證明，須於通常一般之人均
    不致有所懷疑而得確信其為真實之程度者，始得據為有罪之
    認定」之證據法則，於法院審理行為人違反道路交通管理處
    罰條例案件時自當有其適用。易言之，法院於審理行為人違
    反道路交通管理處罰條例案件，為事實之認定時，如就原處
    分機關所認定之行為人違規事實尚乏積極證據，或仍有合理
    之懷疑，而無法百分之百確信行為人確有該當於道路交通管
    理處罰條例各該處罰條文之構成要件事實時，即應依訴訟法
    上之「罪疑唯輕原則」，作對受處分人有利之認定。
二、本件異議人即受處分人甲○○經臺北市政府警察局中山分局
    警員逕行舉發其所有車號ＡＵ—四七二一號自小客車，於民
    國九十四年八月二十二日十一時十七分許，在臺北市○○○
    路○段，有「在禁止臨時停車處所」之違規，受處分人不服
    ，提出陳述，原處分機關函請舉發單位調查結果，仍認違規
    事實明確，依道路交通管理處罰條例第五十六條第一項第一
    款規定，裁處罰鍰新臺幣一千二百元，受處分人不服，提出
    本件異議。其異議意旨略以：被照相舉發的車輛並非受處分
    人之車輛，受處分人的車輛是ＢＭＷ廠牌，惟遭照相採證之
    車輛是雷諾廠牌，該車顯係掛用偽造車牌，與受處分人無涉
    等語。
三、經查：
  (一)受處分人所有之車號ＡＵ—四七二一號自小客車，係ＢＭＷ
    廠牌，型號為３２０Ｉ等情，有汽車車籍查詢資料附於原處
    分機關卷宗內可稽。
  (二)而本件違規係以照相採證之方式舉發，原處分機關卷宗內所
    附照片（下稱原處分機關卷內照片）之車輛確係雷諾廠牌，
    惟該照片影本經註明：「異議人自行提供之採證照片影本」
    等文字。經本院向舉發單位臺北市政府警察局中山分局查詢
    結果，本案之採證影像因底片逸失，而無法提供，製有本院
    公務電話記錄在卷可憑。另經本院傳喚受處分人到庭陳稱：
    沒有收到本件違規之照片。但九十四年八月一日、同月十九
    日、同年九月二日都是同一台車停在相同地點，可以證明本
    件九十四年八月二十二日違規車輛也是同一台車。我曾向舉
    發單位、原處分機關索取照片，都沒有照片等語（見本院九
    十七年二月十二日訊問筆錄第二頁）；受處分人並當庭提出
    其所述九十四年八月一日於臺北市○○○路○段八九巷十四
    弄與建國北路二段路口、同月十九日於臺北市○○○路○段
    三巷十三弄四號、同年九月二日於臺北市○○○路○段八五
    九巷十四弄之相同車號遭舉發違規停車之罰單及採證照片影
    本（附於本院卷），核之受處分人於本院提出之採證照片影
    本上之車輛廠牌均係雷諾廠牌，且所提出之九十四年八月一
    日違規之採證照片影本、九十四年九月二日違規之採證照片
    影本，與原處分機關卷內照片影本完全相同。再經本院向原
    處分機關查詢結果，該單位再以傳真方式提供照片影本二幀
    （一紙）予本院，並稱：該照片係受處分人提出予原處分機
    關等語，此有本院公務電話紀錄可稽。而互核原處分機關傳
    真予本院之照片，仍與原處分機關卷內照片完全相同，堪認
    原處分機關卷內照片及傳真予本院之照片均非本案（九十四
    年八月二十二日違規）之採證照片，而係受處分人向原處分
    機關申訴時提出之九十四年八月一日、同年九月二日違規採
    證照片。
  (三)綜上所述，本案採證照片已無從取得，難以確切證明受處分
    人確有本件違規行為。且衡之本案遭取締違規之時間、地點
    ，與受處分人九十四年八月一日、同月十九日、同年九月二
    日遭舉發之時間、地點均甚為接近，而上開九十四年八月一
    日、同月十九日、同年九月二之違規車輛廠牌，均與受處分
    人所有之ＡＵ—四七二一號自小客車迥異，可見受處分人辯
    稱：本案違規亦係掛用偽造車牌者所為等情，並非虛構。綜
    上，本院依卷存事證，尚不足以認定受處分人有原處分機關
    所指違規事實，原處分機關認受處分人有違反道路交通管理
    處罰條例第五十六條第一項第一款規定情事而為前開裁決，
    即非允當，本件異議為有理由，應由本院將原處分撤銷，改
    諭知受處分人不罰，以資適法。
四、據上論斷，應依道路交通案件處理辦法第二十條前段，裁定
    如主文。
中    華    民    國  九十七  年    二    月  二十二  日
                  交通法庭法  官  高偉文
以上正本證明與原本無異
如不服本裁定應於送達後五日內向本院提出抗告狀
                          書記官  張華瓊
中    華    民    國  九十七  年    二    月  二十五  日


司法院資訊處製作；財團法人民間司法改革基金會備份。
